【裁判字號】    98,消債更,1262
【裁判日期】    990310
【裁判案由】    聲請更生程序
【裁判全文】
臺灣高雄地方法院民事裁定          98年度消債更字第1262號
聲  請  人  甲○○
代  理  人  黃勇雄律師
上列當事人因消費者債務清理事件聲請更生，本院裁定如下：
    主  文
聲請人即債務人甲○○自民國九十九年三月十日下午四時起開始
更生程序。
命司法事務官進行本件更生程序。
    理  由
一、聲請意旨略以：聲請人即債務人對金融機構計負有新臺幣（
    下同）1,923,859 元之債務，因無法清償債務，乃於民國98
    年間與最大債權銀行花旗（臺灣）商業銀行進行前置協商，
    然協商不成立，而聲請人每月薪資所得僅23,227元，扣除必
    要生活費用及扶養3 名子女之費用後，實有不能清償債務之
    情，爰依法請求准予裁定開始更生等語。
二、按債務人不能清償債務或有不能清償之虞者，得依本條例所
    定更生程序，清理其債務；債務人無擔保或無優先權之債務
    總額未逾1,200 萬元者，於法院裁定開始清算程序或宣告破
    產前，得向法院聲請更生；法院開始更生程序之裁定，應載
    明其年、月、日、時，並即時發生效力；法院裁定開始更生
    或清算程序後，得命司法事務官進行更生或清算程序，必要
    時得選任律師、會計師或其他適當之自然人或法人一人為監
    督人或管理人，消費者債務清理條例第3 條、第42條第1 項
    、第45條第1 項、第16條第1 項分別定有明文。
三、經查：
  (一)聲請人任職於高雄金典酒店，為非從事營業活動之人，所積
    欠上開債務未逾1,200 萬元，就其主張有上開債務未償及與
    最大債權銀行花旗（臺灣）商業銀行協商不成立之事實，已
    提出財產收入狀況說明書、債權人清冊、全戶戶籍謄本、財
    團法人金融聯合徵信中心當事人查詢個人資料（信用報告）
    回覆書、前置協商不成立通知書、勞工保險被保險人投保資
    料表等為證（見本院卷第4 頁、第27至31頁、第35至37頁、
    第23至25頁），經核大致相符，堪信為真。
  (二)聲請人任職於高雄金典酒店，每月收入約為22,800元，有97
    年度之財政部高雄市國稅局綜合所得稅各類資料清單、薪資
    明細、勞工保險被保險人投保資料表足證（見本院卷第6 頁
    、第23至25頁、第140 頁），堪信為真實。
  (三)聲請人固提出於本件聲請前2 年內之支出發票、學費等收據
    ，惟尚無法提出全部基本生活開銷之憑證，無從認定其每月
    之實際開銷金額，惟消債條例之立法目的，係為使不幸陷入
    經濟困境之人得以清理債務、重建生活，並在清理過程中能
    保有符合人性尊嚴之最低基本生活，而非維持債務人過去慣
    常之寬裕生活，故並非由聲請人任意主張其基本生活費用之
    數額，否則將造成揮霍無度以致清償能力降低，反而易使更
    生程序無從進行，衡以聲請人居住於高雄市，因此本院認應
    以內政部所公告之98年度高雄市低收入戶最低生活費用每人
    每月為11,309元為標準，計算聲請人之必要生活支出始為合
    理，逾此部分則難認屬必要費用，又此金額之計算內容已包
    括水電費、勞健保、稅捐、房租等費用在內，除特殊情形外
    ，聲請人如逾此範圍所主張之項目及金額即難認必要。另聲
    請人雖主張每月須支出子女梁瑜凌之扶養費4,000 元，惟梁
    瑜凌業已成年，且97年度具有收入119,806 元，此有上開戶
    籍謄本、綜合所得稅各類所得資料清單在卷可憑（見本院卷
    第35頁、第11頁），顯然其在客觀上已具有謀生能力，而不
    得請求聲請人扶養，是聲請人此部分支出自不予列計。至聲
    請人主張每月須支出其另2 名未成年子女之扶養費各3,000
    元，已提出上開戶籍謄本、子女之財產歸屬資料清單、綜合
    所得稅各類所得資料清單為證（見本院卷第35至37頁、第15
    至19頁），而聲請人之配偶與其同為兩人間未成年子女之扶
    養義務人，自應各負擔扶養費用二分之一，則以上開最低生
    活費計算，聲請人主張之扶養費復未逾該最低生活費，其主
    張核屬合理，亦堪採信。
  (四)又聲請人名下並無財產，有聲請人提出之財產歸屬資料清單
    足憑（見本院卷第7 頁），如以聲請人每月收入約為22,800
    元，扣除上開生活費及扶養費之支出後，僅餘5,491 元，惟
    聲請人之債務卻高達1,923,859 元，約為聲請人每月可供還
    款金額之350 倍，尚須29年餘之時間始得清償完畢，以抗告
    人44歲之年齡（54年7 月23日生），屆時已逾法定強制退休
    年齡，是堪認聲請人已有不能清償債務之事實。
四、綜上所述，本件聲請人有無法清償債務之情事，且其未經法
    院裁定開始清算程序或宣告破產，業經本院查明在案，有查
    詢表、前案紀錄表各1 份附卷可按（第50至52頁），是聲請
    人聲請更生，並無不合，應予准許，爰並依上開規定命司法
    事務官進行本件更生程式而裁定如主文。
五、依消費者債務清理條例第11條第1 項、第45條第1 項、第16
    條第1 項，裁定如主文。
中    華    民    國    99    年    3     月    10    日
                  民事第四庭  法  官  楊淑儀
上為正本係照原本作成。
本件不得抗告。
本裁定已於民國99年3月10日下午4時公告。
中    華    民    國    99    年    3     月    10    日
                              書記官  王資惠

司法院資訊處製作；財團法人民間司法改革基金會備份。
